臺灣臺南地方法院刑事判決　　　　　　　　　　　　　九十年度訴字第一三四號
　　公　訴　人　臺灣台南地方法院檢察署檢察官
　　被　　　告　己○○
　　　　　　　　甲○○
　　指定辯護人　本院公設辯護人　乙○○
右列被告因違反毒品危害防制條例案件，經檢察官提起公訴（九十年偵字第一０一四
六號），本院判決如左：
    主  文
己○○持有第一級毒品，處有期徒刑陸月，如易科罰金，以參佰元折算壹日。扣案之
第一級毒品海洛因壹小包（驗餘淨重零點貳肆公克）沒收銷燬之。被訴連續販賣第二
級毒品部分無罪。
甲○○販賣第二級毒品，處有期徒刑柒年，販賣安非他命所得新台幣（下同）伍佰元
沒收之，如全部或一部不能沒收時，追徵其價額或以其財產抵償之；又連續轉讓第二
級毒品，處有期徒刑貳年，應執行有期徒刑捌年陸月，販賣安非他命所得伍佰元沒收
之，如全部或一部不能沒收時，追徵其價額或以其財產抵償之。
    事  實
一、己○○明知海洛因係毒品危害防制條例所規範之第一級毒品，不得持有，竟於九
    十年九月三日晚上二十三時二十分許，在台南市○○區○○路五段一七八巷二十
    七號住處，因非法持有第一級毒品海洛因，為警當場查獲，並扣得海洛因一包（
    驗餘淨重零點二四公克）。
二、甲○○明知安非他命係毒品危害防制條例所規範之第二級毒品，不得販賣及轉讓
    ，竟基於販賣第二級毒品安非他命之犯意，於九十年八、九月間，在台南市○○
    路不詳地段販賣半包安非他命，價格五百元，予丁○○非法吸用；又甲○○另行
    起意，自九十年七月間起，連續多次無償提供第二級毒品安非他命予戊○○施用
    ，而轉讓第二級毒品安非他命，嗣於九十年九月三日晚上二十三時二十分許，在
    台南市○○路○段「全家便利商店」查獲戊○○，並經警循線查獲上情。
三、案經台南市警察局第三分局報請臺灣臺南地方法院檢察署檢察官偵查起訴。
    理  由
壹、有罪部份己○○部分：
一、訊之被告己○○對於九十年九月三日晚上二十三時二十分許，在上址住處為警查
    獲非法持有第一級毒品海洛因一包之事實，坦承不諱，且係為警當場查獲，又扣
    案之第一級毒品海洛因經送法務部調查局鑑定結果：送驗白粉確係毒品海洛因，
    淨重零點二四公克，此有法務部調查局鑑定通知書（編號：000000000
    ）一紙附卷可稽，被告之自白與事實相符，事證明確，被告之犯行洵堪認定。
二、核被告己○○所為，係犯毒品危害防制條例第十一條第一項之持有第一級毒品罪
    ，爰審酌被告犯罪之動機、目的、手段、所生危害及犯罪後偵審中坦白承認、態
    度良好等一切情狀，量處如主文所示之刑，並諭知易科罰金之折算標準，以資懲
    儆。又扣案之海洛因一小包（淨重零點二四公克）係查獲之毒品，不問屬於犯人
    與否，應依毒品危害防制條例第十八條第一項前段規定，宣告沒收銷燬。
貳、甲○○部分：
一、訊之被告甲○○矢口否認有販賣第二級毒品安非他命予丁○○施用，及轉讓安非
    他命予戊○○施用之犯行，辯稱：我與丁○○好幾年沒有聯絡了，怎麼可能於九
    十年八、九月間販賣安非他命予丁○○，至於戊○○的部分，我是跟他一同合夥
    出錢購買毒品安非他命再一起施用的，並非無償轉讓安非他命云云。惟查被告甲○○確有販賣第二級毒品安非他命予丁○○施用之事實，業據證人丁○○於警訊
    及本院審理時供述並指認明確，核與證人戊○○於警訊時供述之情節相符，又被
    告自九十年七月間起，連續多次無償提供第二級毒品安非他命予戊○○施用之事
    實，業據證人戊○○於警訊時供稱：我本人有施用第二級毒品安非他命之習慣已
    有二、三月了，我會施用毒品安非他命也是我表哥甲○○教我施用的，安非他命
    的來源都是我表哥提供給我施用的等語。查證人戊○○係被告甲○○之表弟，平
    日感情融洽，且無宿怨，則證人戊○○於警訊時之供述自無誣陷之理，其於本院
    審理時翻供謂毒品都是我跟甲○○及丁○○共同買的，本院詢問何以在警訊時供
    述安非他命係其表哥甲○○教其施用及一再無償提供，證人戊○○供稱在警訊時
    有一位胖胖的警員作勢要打他，他才供稱安非他命是甲○○提供的云云，無非幫
    助被告甲○○卸責之詞，且證人於本院審理時供稱，係一位胖胖的警員作勢要打
    他，究竟是何位警員，又始終不提供該警員之真實姓名以供本院調查，從而其於
    本院審理時之翻供，自不可採。綜上情節以觀，被告有販賣第二級毒品予丁○○
    施用及連續多次無償提供安非他命予戊○○施用之犯行，事證明確，被告甲○○
    之犯行洵堪認定。
二、核被告甲○○所為係犯毒品危害防制條例第四條第二項販賣第二級毒品罪及第八
    條第二項轉讓第二級毒品罪，其先後多次無償轉讓安非他命予戊○○施用之犯行
    ，時間緊接、犯意概括，所犯又係犯罪構成要件相同之罪，顯係基於概括之犯意
    ，反覆為之，應依連續犯之規定，論以一罪，並加重其刑。公訴人以被告甲○○
    先後多次販賣安非他命予丁○○施用，亦應依連續犯之規定論處，查證人丁○○
    於本院審理時供稱其僅向被告甲○○購買安非他命一次，則被告販賣安非他命之
    部分，尚難論以連續犯。惟公訴人認被告販賣安非他命之部分，有裁判上一罪之
    關係，附此敘明。被告上開所犯販賣第二級毒品罪及轉讓第二級毒品罪，行為互
    異、罪名不同，應分論併罰。爰審酌被告犯罪之動機、目的、所生危害、於偵審
    中仍飾詞卸責等一切情狀，分別量處如主文所示之刑，並合併定其應執行之刑，
    以資懲儆。又被告販賣安非他命予丁○○所得財物五百元，並依毒品危害防制條
    例第十九條第一項之規定，宣告沒收，如全部或一部不能沒收時，追徵其價額或
    以其財產抵償之。
參、無罪部分：
一、公訴意旨略以：己○○基於概括之犯意，自民國九十年五月間某日起，以000
    0000000號、0000000000號行動電話聯絡，在台南市○○街三
    好超市旁，連續多次販賣第二級毒品安非他命予庚○○，每次一小包，價錢一千
    元，因認被告己○○涉有毒品危害防制條例第四條第二項連續犯賣第二級毒品之
    犯行云云。
二、按犯罪事實應依證據認定之，無證據不得推定其犯罪事實；又不能證明被告犯罪
    者，即應諭知無罪之判決，刑事訴訟法第一百五十四條、第三百零一條第一項分
    別定有明文。就此，歷來最高法院於諸多判例中進一步加以闡釋，如廿九年上字
    第三一０五號判例稱：「刑事訴訟法上所謂認定犯罪事實之證據，係指足以認定
    被告確有犯罪行為之積極證據而言，該項證據自須適合於被告犯罪事實之認定，
    始得採為斷罪資料」；卅年上字第四八二號判例稱：「事實審法院對於證據之取
    捨，依法雖有自由判斷之權，然積極證據不足證明犯罪事實時，被告之抗辯或反
    證縱屬虛偽，仍不能以此資為積極證據應予採信之理由」；卅年上字第八一六號
    判例稱：「認定不利於被告之事實，須依積極證據，茍積極證據不足為不利於被
    告事實之認定時，即應為有利於被告之認定，更不必有何有利之證據」；四十年
    台上字第八六號判例稱：「事實之認定，應憑證據，如未能發現相當證據，或證
    據不足以證明，自不能以推測或擬制之方法，以為裁判基礎」；又按告訴人指訴
    之證據力，最高法院五十二年台上字第一三００號判例稱：「告訴人之告訴，係
    以使被告受刑事追訴為目的，是其陳述是否與事實相符，仍應調查其他證據以資
    審認」；同院卅二年上字第六五七號判例稱：「被害人所述被害情形如無瑕疵可
    指，而就其他方面調查又與事實相符，則其供述未始不足據為判決之基礎」；同
    院六十一年台上字第三０九九號判例稱：「被害人之陳述如無瑕疵，且就其他方
    面調查又與事實相符，固足採為科刑之基礎，倘其陳述尚有瑕疵，則在未究明前
    ，遽採為論罪科刑之根據，即難認為適法」。綜合上開規定暨判例意旨可知，告
    訴人之指訴必須在無瑕疵，且復有其他積極適合之證據可證明其指訴與事實相符
    時始得採取；倘無積極適合之證據可證明犯罪事實時，即使被告無法提出有利之
    證據，或被告之辯解為虛偽者，仍應認定被告並無告訴人（或證人）所指訴之犯
    罪事實。
三、訊據被告己○○堅決否認有連續販賣第二級毒品安非他命予庚○○施用之犯行，
    辯稱：我根本不認識庚○○，怎麼可能有販賣安非他命給她之犯行，如果我有販
    賣安非他命給她，請庭上傳喚她出庭跟我對質等語。查證人庚○○於警訊時固然
    供稱曾多次向被告己○○購買安非他命云云，按販賣毒品海洛因或安非他命之刑
    責甚重，自應審慎以免冤抑，查證人庚○○經本院多次傳喚，均不到庭應訊，且
    按址、查址亦均查無其人，多次查明有無在監在押資料，亦均查無庚○○之資料
    ，更無從與被告對質，從而其於警訊時之供述，是否屬實、有無瑕疵已堪存疑，
    況依其於警訊時之供述：其認識被告己○○係經過一位名叫丙○○之人告訴他（
    即己○○）的行動電話，本院依職權借提另案在監執行之證人丙○○到庭，據其
    供稱：我認識庚○○，從未介紹庚○○與己○○認識，也沒有告訴庚○○己○○
    的行動電話號碼，那是庚○○自己在警訊時亂說的，更何況我根本不知道己○○
    的行動電話號碼等語；又本院另依職權傳訊證人陳月霞（即證人丙○○之妻），
    其於本院審理時供稱：我認識庚○○，她是我兒子吳進吉好幾年前所交的女朋友
    ，我們已經兩年多沒有與庚○○聯絡或看過她了，我也不知道她目前住哪裡，我
    也沒有介紹庚○○認識己○○等語。綜上情節以觀，被告所辯沒有販賣安非他命
    予庚○○施用之犯行，洵堪採信，自不能徒憑證人庚○○於警訊時之供述，遽論
    被告有販賣安非他命之犯行，此外，復查無其他積極證據，證明被告己○○確有
    販賣安非他命之犯行，被告此部分犯罪不能證明，爰依法諭知被告無罪。
據上論斷，應依刑事訴訟法第二百九十九條第一項前段、第三百零一條第一項，毒品
危害防制條例第四條第二項、第八條第二項、第十一條第一項、第十八條第一項、第
十九條第一項，刑法第十一條前段、第四十一條第一項前段、第五十六條，判決如主
文。
本案經檢察官施胤弘到庭執行職務。
中      華      民      國    九十一    年     十一     月      八      日
                                   臺灣臺南地方法院刑事第三庭
                                          法  官   陳  忠  鎣
右正本證明與原本無異。
如不服本判決，應於判決送達後十日內，向本院提出上訴狀。（應附繕本）
                                          書記官   吳  信  助
中      華      民      國    九十一    年      十      月     十一     日
附錄本案論罪科刑法條全文：
毒品危害防制條例第四條第二項
製造、運輸、販賣第二級毒品者，處無期徒刑或七年以上有期徒刑，得併科新台幣七
百萬元以下罰金。
毒品危害防制條例第八條第二項
轉讓第二級毒品者，處六月以上五年以下有期徒刑，得併科新台幣七十萬元以下罰金
。
毒品危害防制條例第十一條第一項
持有第一級毒品者，處三年以下有期徒刑、拘役或新台幣五萬元以下罰金。
毒品危害防制條例第十八條第一項
查獲之毒品及專供製造或施用毒品之器具，不問屬於犯人與否，均沒收銷燬之。但合
於醫藥或研究之用者，得不予銷燬。
